臺灣澎湖地方法院刑事附帶民事訴訟判決　　　　　　　九十一年度交附民字第三號
　　原　　　告　甲○○
　　被　　　告　丙○○
　　　　　　　　乙○○○
右列被告因九十一年度交訴字第一號業務過失致死案件，經原告提起附帶民事訴訟，
本院判決如左：
    主    文
被告應連帶給付原告新台幣伍拾陸萬元，及被告丙○○自民國九十一年四月十七日起
，被告乙○○○自民國九十一年四月二十六日起，均至清償日止，按週年利率百分之
五計算之利息。
原告其餘之訴駁回。
本判決第一項於原告以新台幣壹拾捌萬元為被告供擔保後，得假執行。
原告其餘假執行之聲請駁回。
    事    實
甲、原告方面：
壹、聲明：
（一）被告應連帶給付原告新台幣（下同）二百一十六萬元，及均自起訴狀繕本送達
      被告之翌日起，至清償日止，按週年利率百分之五計算之利息。
（二）原告願供擔保，請准宣告假執行。
貳、陳述：被告丙○○係砂石車司機，為從事駕駛業務之人，前因違反道路交通安全
    規則，經澎湖縣監理站裁處吊扣駕駛執照，期間自民國九十年十一月十六日起，
    至九十二年三月十五日止。詎其於無駕駛執照期間之九十年十一月三十日下午六
    時五分許，駕駛被告乙○○○所有、並借其使用、車牌號碼ＶＴ─九九八號自用
    小貨車，沿澎四號道路、東向西方向行駛，迨其行經澎湖縣馬公市石泉里一之二
    十一號前（附近適有莊神后所有之Ｅ六─二一一０號自用小貨車略為超出路面邊
    線停放），其本應注意汽車行駛時，應注意車前狀況及兩車併行之間隔，並隨時
    採取必要之安全措施，且依當時情形，並無不能注意之情事，竟疏未注意上開規
    定，自後方追撞同沿該路段、同方向行駛在前，騎乘車牌號碼ＺＦＴ─五七三號
    輕型機車之騎士江嘉雯，江嘉雯無處閃躲，因而人車倒地，受有胸部壓碎、內出
    血等傷害，經送醫後，延至同日下午六時十分死亡。原告係江嘉雯之母，爰依據
    共同侵權行為法則，訴請被告丙○○、乙○○○負連帶賠償責任。被告連帶應賠
    償之項目如下：
（一）交通費：原告為此事，來往台北、澎湖兩地奔波，支出旅費八萬元，均訴請被
      告連帶賠償。
（二）殯葬費：原告支出法師費二萬元、納骨塔費用六萬元，合計八萬元，均訴請被
      告連帶賠償。
（三）慰撫金：原告分為被害人之母，驟然陰陽相隔，痛失家庭天倫之樂，精神上痛
      苦萬分，爰依民法第一百九十四條之規定，訴請被告連帶賠償二百萬元，以資
      慰藉。
參、證據：提出納骨塔權狀一紙、戶籍謄本一份、機票存根二十八紙為證。
乙、被告方面：
壹、聲明：原告之訴駁回。
貳、陳述：
一、本件車禍係被害人先撞及莊神后之小貨車倒地，被告丙○○不及反應，乃自後撞
    上，被告丙○○並無過失。
二、對原告支出殯葬費、交通費之數額均不爭執，且願意賠償。
三、原告請求慰撫金之金額過高。
四、被告乙○○○願意負連帶賠償之責。
    理    由
一、原告起訴主張：被告丙○○係砂石車司機，為從事駕駛業務之人，前因違反道路
    交通安全規則，經澎湖縣監理站裁處吊扣駕駛執照，期間自九十年十一月十六日
    起，至九十二年三月十五日止。詎其於無駕駛執照期間之九十年十一月三十日下
    午六時五分許，駕駛被告乙○○○所有、並借其使用、車牌號碼ＶＴ─九九八號
    自用小貨車，沿澎四號道路、東向西方向行駛，迨其行經澎湖縣馬公市石泉里一
    之二十一號前（附近適有莊神后所有之Ｅ六─二一一０號自用小貨車略為超出路
    面邊線停放），其本應注意汽車行駛時，應注意車前狀況及兩車併行之間隔，並
    隨時採取必要之安全措施，且依當時情形，並無不能注意之情事，竟疏未注意上
    開規定，自後方追撞同沿該路段、同方向行駛在前，騎乘車牌號碼ＺＦＴ─五七
    三號輕型機車之騎士江嘉雯，江嘉雯無處閃躲，因而人車倒地，受有胸部壓碎、
    內出血等傷害，經送醫後，延至同日下午六時十分死亡。原告係江嘉雯之母，爰
    依據共同侵權行為法則，訴請被告丙○○、乙○○○負連帶賠償責任。
二、被告則以：本件車禍係被害人先撞及莊神后之小貨車倒地，被告丙○○不及反應
    ，乃自後撞上，被告丙○○並無過失；對原告支出殯葬費、交通費之數額均不爭
    執，且願意賠償；原告請求慰撫金之金額過高等語資為抗辯。
三、按附帶民事訴訟之判決，應以刑事訴訟判決所認定之事實為據，刑事訴訟法第五
    百條前段定有明文。查本件車禍係因被告乙○○○在被告丙○○駕照遭吊扣期間
    ，將車輛借予被告丙○○駕駛，又被告丙○○駕駛車輛時，未依規定注意車前狀
    況，及兩車併行之間隔而致肇事，已據刑事判決認定在案。則本件民事求償部分
    ，自應以此為判斷之基礎。
四、按數人共同不法侵害他人之權利者，連帶負損害賠償責任；又不法侵害他人致死
    者，對於支出醫療及增加生活上需要之費用或殯葬費之人，亦應負損害賠償責任
    ；又不法侵害他人致死者，被害人之父、母、子、女及配偶，雖非財產上之損害
    ，亦得請求賠償相當之金額，此觀諸民法第一百八十五條第一項、第一百九十二
    條第一項、第一百九十四條之規定自明。準此，根據前述刑事判決認定之事實，
    原告以被告丙○○過失肇事致被害人死亡，訴請被告連帶賠償，即非無據。茲就
    原告所受損害數額審酌如下：
（一）殯葬費、交通費部分：原告主張其為此事支出法師費用二萬元、納骨塔費用六
      萬元、交通費八萬元，均訴請被告連帶賠償，並提出機票存根二十八紙、納骨
      塔權狀一紙為證，此為被告所不爭執，被告並願意連帶賠償，自堪信為真實。
      是原告上開主張，為有理由，應予准許。
（二）慰撫金：原告主張原告為被害人之母，驟然陰陽相隔，痛失家庭天倫之樂，精
      神上均痛苦萬分，爰依民法第一百九十四條之規定，訴請被告連帶賠償原告二
      百萬元，以資慰藉。本院審酌原告現年約四十二歲、每月收入一萬二千元，遽
      然痛失愛女；被告丙○○現年約五十二歲，以駕駛砂石車為業；被告乙○○○
      則為天鑫企業行負責人等一切情狀，認被告應以一百八十萬元連帶賠償原告精
      神上所受之痛苦。原告逾此部分以外之主張，則為無理由，應予駁回。
五、又按，保險人依強制汽車責任保險法給付之保險金，視為加害人或被保險人損害
    賠償金額之一部分，加害人或被保險人受賠償請求時，得扣除之；又特別補償基
    金對受害人或其繼承人為補償者，視為加害人或汽車所有人損害賠償金額之一部
    分；又特別補償基金於補償範圍內，得直接向加害人或汽車所有人求償，強制汽
    車責任保險法第三十條、同法第三十九條第一項、第二項分別定有明文，是若強
    制汽車責任保險人、特別補償基金已為補償，在補償之範圍內，被害人或其繼承
    人對加害人之損害賠償請求權，應已移轉於保險人，被害人或其繼承人即不可請
    求，否則即有雙重得利之情形。查本件原告為江嘉雯之繼承人，於本件車禍後，
    已向保險公司領取一百四十萬元之汽車強制責任險保險金，業據兩造於刑事案件
    審理時所陳明，堪信為實，是此部分金額，應自原告所請求之賠償金額中剔除。
    而本件原告共得請求之賠償金額為一百九十六萬元（ 20000+60000+80000+
    0000000＝0000000），扣除已領取之一百四十萬元後，原告共得請求五十六萬元
    。從而，原告依據侵權行為損害賠償之法律關係，請求被告連帶給付上開金額之
    範圍，及自起訴狀繕本送達翌日（被告丙○○部分即九十一年四月十七日，被告
    乙○○○部分即九十一年四月二十六日）起至清償日止，按週年利率百分之五計
    算之法定遲延利息，核無不合，應予准許。逾此部分之請求即無理由，應予駁回
    。
六、本件原告為假執行之聲請，經核其勝訴部分，尚無不合，爰酌定相當之擔保金額
    准許之。原告敗訴部分，其假執行之聲請亦失所附依，爰併予駁回之。
七、結論：本件原告之訴，為一部有理由，一部無理由，並依刑事訴訟法第五百零二
    條第一項、第二項、第四百九十一條第十款，民事訴訟法第三百九十條第二項，
    判決如主文。
中        華        民      國     九十一     年    九     月    六     日
                               臺 灣 澎 湖 地 方 法 院 刑 事 庭
                                     法    官  李     宛     玲
右正本證明與原本無異。
如不服本判決，應於判決送達後十日內，向本院提出上訴狀（須附繕本）。
中        華        民        國    九十一      年    九    月    九    日
                                     書 記 官  劉     竹     苞
